臺灣臺中地方法院刑事判決　　　　　　　 96年度易字第761號
公　訴　人　臺灣臺中地方法院檢察署檢察官
被　　　告　甲○○
選任辯護人　蕭隆泉律師
上列被告因妨害自由案件，經檢察官提起公訴（九十六年度調偵
字第六五號)，本院判決如下：
    主  文
甲○○無罪。
    理  由
一、公訴意旨略以：被告甲○○於民國九十五年八月二十八日十
    三時三十分許，駕駛車牌號碼UQ-1886號小客車由臺中市○
    ○街二九八巷左轉進入永興街二九八巷二弄，欲往弄內行駛
    ，適乙○○亦由上開巷口往二弄內方向步行，甲○○因與乙
    ○○曾發生停車糾紛，心生不滿，遂基於妨害自由之犯意，
    以駕駛上開小客車未減速而緩緩向乙○○逼近之強暴方式，
    致使乙○○為避免遭上開小客車撞擊，以小碎步退開閃離，
    而妨害乙○○正常步行之權利。因認被告涉有刑法三百零四
    條第一項之強制罪嫌。
二、本件公訴人認被告涉有上開強制罪嫌之主要論斷依據為：(1)
    告訴人乙○○於偵審中之指訴、證述。(2)依上開臺中市○○
    街二九八巷與二九八巷二弄路口之二處監視器錄影內容所示
    ，被告駕車往二弄內行駛時，未減速而以極靠近之距離緩緩
    向告訴人乙○○逼近，告訴人為避免遭被告車輛撞擊，遂以
    小碎步後退，此時被告仍未減速而持續前行逼近告訴人，告
    訴人遂向旁閃離。(3)被告若純係開車回上開二弄內住處，而
    無任何妨害告訴人自由犯意，豈有明知告訴人已在其小客車
    車前極靠近之距離，而未停車靜待告訴人遠離，反持續定速
    前進迫使告訴人後退之理，是被告當時駕駛行為之目的，應
    是要妨害告訴人前行。
三、訊據被告堅決否認有何妨害告訴人乙○○行進權利之強制犯
    行，辯稱略以：告訴人住臺中市○區○○街二九八巷二弄十
    一號，被告住在同巷弄十號，二人對門而居，間隔之巷弄約
    六米寬。告訴人平日在社區作風強勢，為其自身車輛出入方
    便，每因停車細故即與社區鄰居吵架。九十五年八月二十八
    日十三時二十分許，被告隔壁鄰居陳姐來向被告表示，告訴
    人要出門，請被告將門口的UQ-1886號小客車移動一下。被
    告隨即將UQ-1886號小客車自臺中市○○街二九八巷二弄十
    號門前倒車至二九八巷與二弄路口，以利告訴人將車開出來
    。被告將車倒出後，即在路口等待告訴人將車駛出，欲再將
    車開回二弄內家門前停放。詎告訴人將車駛出二弄後，未立
    即離開，而是將其車輛橫放在二九八巷與二弄路口，並堵住
    大半路口。告訴人隨即下車並走向被告車輛，態度兇惡敲打
    被告車窗，要求被告下車，並斥責被告為何於二弄內停車甚
    久，妨害其車輛外出。被告雖覺告訴人無理，惟念其年邁，
    不予回應，告訴人始悻悻然走回自己汽車。被告於是緩緩將
    車輛左轉駛回二九八巷二弄內，惟因告訴人將其車輛橫放在
    巷弄口，妨害被告正常開車行進之權利，被告迫於無奈，只
    得以極慢之速度，從所剩不多之巷弄口空隙通行而過。當時
    告訴人在該處停車逗留之意，在阻撓被告將車駛回二弄內，
    被告如何能期待告訴人會因被告之靜待而遠離？本案實係告
    訴人惡人先告狀，被告並無施暴妨害其步行權利之行為等語
    。
四、按犯罪事實應依證據認定之，無證據不得認定犯罪事實，又
    不能證明被告犯罪或其行為不罰者，應諭知無罪之判決，刑
    事訴訟法第一百五十四條第二項、第三百零一條第一項分別
    定有明文。再事實之認定，應憑證據，如未能發現相當之證
    據，或證據不足以證明，自不能以推測或擬制之方法，以為
    裁判基礎（最高法院四十年臺上字第八六號判例意旨參照）
    。又認定犯罪事實，所憑之證據，雖不以直接證據為限，間
    接證據亦包括在內，然無論直接或間接證據，其為訴訟上之
    證明，須於通常一般之人均不致於有所懷疑，而得確信其為
    真實之程度者，始得據之為有罪之認定，倘其證明尚未達到
    此一程度，而有合理性懷疑之存在時，即無從為有罪之認定
    （最高法院六十九年臺上字第一五三一號、七十六年臺上字
    第四九八六號判例意旨參照）。次按檢察官就被告犯罪事實
    ，應負舉證責任，並指出證明之方法。因此，檢察官對於起
    訴之犯罪事實，應負提出證據及說服之實質舉證責任。倘其
    所提出之證據，不足為被告有罪之積極證明，或其闡明之證
    明方法，無從說服法官以形成被告有罪之心證，基於無罪推
    定之原則，自應為被告無罪判決之諭知，最高法院亦著有九
    十二年臺上字第一二八號判例可憑。經查：
（一）本院於九十六年四月十八日審理時，當庭全程播放勘驗本
      案路口二處監視器影像光碟，勘驗結果為：「第一點：當
      時被告駕駛UQ-1886號小客車，先由永興街二九八巷二弄
      倒車出來，接著告訴人乙○○所駕駛之小客車也從永興街
      二九八巷二弄倒車出來，其後告訴人將車輛停放在二九八
      巷與二弄之交叉口處，然後下車走近永興街二九八巷被告
      車輛暫停處之駕駛座車門旁，告訴人示意被告搖下車窗，
      其後站在駕駛座車門旁，數度以右手直指被告，口中念念
      有詞。第二點：其後告訴人走回其停車處，被告則開車欲
      左轉進入二九八巷二弄，當時告訴人已先站在被告所駕駛
      車輛之右前方，被告則駕車欲往二九八巷二弄內行駛，行
      駛之速度無明顯變化，向告訴人靠近時，告訴人小碎步後
      退，告訴人小碎步後退時，被告之車輛仍以相同之速度繼
      續左轉，然後告訴人閃開。第三點：當時告訴人的車輛停
      放在二九八巷及二九八巷二弄之交叉路口處，但被告所駕
      駛之UQ-1886號小客車，仍可自二九八巷轉入二九八巷二
      弄。第四點：被告駕駛車輛從二九八巷轉入二九八巷二弄
      之過程中，並無停頓、倒車，再行前進之行為」。
（二）由以上勘驗內容，佐以告訴人於偵審中指訴、證述內容，
      可知案發當時，被告確係為讓告訴人車輛順利駛出，始將
      原停放在永興街二九八巷二弄內之車輛，倒車駛出並暫時
      停放在二九八巷中。惟告訴人將車駛出二九八巷二弄後，
      竟未直接駛離，而將車輛停放在二九八巷與二弄路口，並
      下車直接走近被告駕駛座旁。觀之告訴人數度以右手直指
      被告，口中念念有詞之情狀，可見告訴人當時作風強勢，
      並非任人欺凌之輩。而被告與告訴人當時暫停車輛處之二
      九八巷，為狹窄之巷道，路旁復停放許多車輛，被告與告
      訴人當時暫停車輛之舉，已影響狹巷往來交通，即該處原
      不應停車久留。且依監視器影像內容，被告將車倒出暫停
      在二九八巷車道時，後方即有一機車騎士閃繞而過，嗣並
      有一輛黑色日產小客車，因受被告阻擋，不得順利直行，
      而作勢欲左轉超車。又依被告挪車讓行之立場，於告訴人
      順利將車駛出巷弄後，被告再將車輛駛回弄內家門口停放
      ，本屬自然合理之行為，難謂有衝撞或施暴於告訴人之意
      向。而該處巷弄本非寬敞，告訴人復將駛出之車輛停放在
      巷弄口處，被告車輛前行左轉時，告訴人又站立在自己車
      輛後方，則被告車輛過彎時，已無餘裕空間，迫近告訴人
      身體，勢非得已，且觀其過彎車速平穩自然，並無加速、
      惡意撞擊或阻擋告訴人行進之情事。告訴人於警詢中指稱
      ：「被告就惡意加速向我的正前方衝撞，但是我閃開了，
      後來他又退後，又再次惡意向我衝撞，前後共兩次」云云
      ，顯與事實不符。本案被告將車開回二九八巷二弄內停放
      之行為，應屬正當權利之行使，難謂有妨害告訴人步行權
      利之主觀犯意或客觀行為，告訴人於偵審中之片面指證，
      尚不足為不利被告之認定。
五、綜上所述，本件公訴人所舉之證據，尚未達於可確信被告有
    以強暴妨害人行使權利行為之程度，而仍有合理懷疑存在。
    此外，本院復查無其他積極證據足認被告有公訴人所指強制
    犯行，既不能證明被告犯罪，揆諸前開規定及說明，自應對
    被告為無罪判決之諭知。
據上論斷，應依刑事訴訟法第三百零一條第一項，判決如主文。
中　　華　　民　　國　　96　　年　　5　　 月　 2  　　日
                  刑事第十二庭  審判長法　官  莊聲淵
                                      法　官　廖慧如
                                      法　官　蔡建興
以上正本證明與原本無異。
如不服本判決，應於送達後十日內向本院提出上訴狀（須附繕本
），上訴於臺灣高等法院臺中分院。
                                      書記官  黃英寬
中　　華　　民　　國　　96　　年　　5　　 月　 2  　　日
